【裁判字號】    88,訴,2739
【裁判日期】    890321
【裁判案由】    給付貨款
【裁判全文】
臺灣臺北地方法院民事判決  八十八年度訴字第二七三九號
    原      告  泰盛印染股份有限公司
    法定代理人  乙○○
    訴訟代理人  陳凱君律師
    被      告  本盟紡織股份有限公司  設台北市○○路○段四一五號六樓
    法定代理人  甲○○  住同右.
    訴訟代理人  陳欽賢律師
右當事人間給付貨款事件，本院判決如左：
    主    文
原告之訴及假執行之聲請均駁回。
訴訟費用由被告負擔。
    事    實
甲、原告方面：
一、聲明：（一）被告應給付原告新台幣（下同）八十八萬七千八百四十八元，暨自
    民國（下同）八十七年五月二十二日起至清償日止，依年利率百分之五計算之利
    息。（二）願供擔保請准宣告假執行。
二、陳述：
（一）被告於民國（下同）八十七年間委託原告印染加工布匹，原告已分別於同年五
      月七日、八日、十一日、十二日及二十一日陸續將印染加工之布匹送交被告所
      指定之地點，並由各指定收受人立有簽收單可稽。原告為被告印染所生費用計
      新台幣（下同）八十八萬七千八百四十八元，依原告與被告雙方之約定，被告
      應於原告交付加工之布匹後即支付款項，原告亦開立統一發票予被告，請求被
      告給付，惟至今被告均未支付，雖屢次向其催討，被告均未為給付，為此仍依
      法起訴請求被告給付該等款項。
（二）對被告抗辯之陳述：
    １被告所提之原被告間往返文件，並不足證明原被告雙方曾就本件請求第五筆，
      即含稅計二十一萬九千四百九十七元部分，不為請求，而原於該等往返文件未
      將該承攬報酬列入請求，僅係未為請求，並非不得為請求。
    ２按被告所指之上開部分布匹印染不符訂單要求之瑕疵，乃因其將億股份有限
      公司（下稱億公司）之訂購單轉交給原告時，並未指定對色光源，而一般於
      未指定對色光源之情形下，一定係在日光燈下對色，而本組印染之布匹，亦係
      在燈光對色，經原告公司完成印染之該匹布，於日光燈下對色非常準確，惟經
      原告公司交付予億公司後，該公司始說明其係要求於有陽光之情況下對色，
      認為有顏色較淺之情況，因而該等印染不符要求，乃係因被告公司未為明確之
      指示所致，而另一之深色部分，則係因布匹之問題造成瑕疵，原告就此早於八
      十七年十一月前向被告說明至詳，足證該等未符億公司一事，並非原告公司
      之問題所致，而原告公司嗣後基於道義責任，亦已為被告公司重印染該布匹，
      則被告自應給付報酬予原告。
    ３被告所舉被證八、被證九，以其結論記載：「．．因染色痕問題超過四點制標
      準，以及捲對捲色差級數為四，所以此次驗貨結果未達標準」，作為原告為其
      印染前述布匹有未依約完成之情事。惟被告所為上開檢驗，乃係於八十八年八
      月十日所委託製作，則其顯係為應付本件訴訟所為之檢驗，其公正性已有可疑
      。被告私自請其他公司為此項檢驗，並未經由法院，亦未會同原告為該項檢驗
      ，則其所提供予檢驗公司之布匹究否為原告所印染之布匹，亦有可疑，原告於
      此否認其真實性。該等驗貨報告僅記載「因染色痕問題」而造成「未達標準」
      之情事，惟該等因染色痕問題，究係起因於何，則未所指，故縱使假設該報告
      為真，亦無法證明係原告之未依約印染所造成之瑕疵。
    ４另依被告所舉被證三號中億公司之折讓單，先不論其為私文書，原告否認其
      為真正，且依該文件之內容所示，其乃指本盟公司所交付之布料品質不良，布
      料有橫檔現象發生（係本盟公司交付泰盛印染公司承製部分）．．」，依該文
      書記載，該等瑕疵乃指布料品質不良，而非指印染不良，實不足以作為原告所
      為之印染有何不符契約之情事。再者，原告就本件所交布匹，共計三萬餘碼，
      而其中九千餘碼乃被告所指色澤差異之部分，並不屬於前述被告所指折讓二百
      萬元部分，亦即被告所指折讓二百萬元部分，原告所承攬印染部分，僅二萬餘
      碼，而以每碼布價值約五十元計算，其總價亦僅約一百五十萬元左右，而其縱
      使假設有瑕疵，亦非全部不無價值，則何有可能如被告所指，經客戶折讓二百
      萬元？足證被告所言，實屬不合邏輯，亦不足為原告未依約完成之印染之證明
      。
    ５依證人吳淡寧證詞可知，就其對被告公司扣款二百萬元部分之交易中，其向被
      告公司購入之布匹，共計二十萬碼，而其中十六萬餘碼乃由被告公司買布自己
      染印，一萬碼係由訴外人萬美公司處理，另三萬餘碼則為原告所承印，而該次
      交易中，交易額約九百萬元，因有部分布匹「泛白毛」，故而貨運送到墨西哥
      買受人中時，被折讓美金十一萬元，由億公司吸收其中之一百五十萬元，向
      本盟公司即被告公司折讓二百萬元，而另二證人亦均稱億公司所折讓部分，
      乃因「泛白毛」而起。「泛白毛」之起因，乃被告公司自己所造成，並非原告
      公司印染所造成之瑕疵，此於證人彭賓州於鈞院訊問「是否只有一部分有泛白
      毛，其他沒問題時？」，證稱：「泛白毛者為我們自己染整，與他們（即原告
      公司）無關」，「只有紫色的有印壞，其他的都好的」。足證「泛白毛」部分
      之布匹並非因原告公司印染所造成，而係被告公司自己染整所致，悉與原告公
      司無關。如前所述，億公司所以向被告公司折讓二百萬元，乃因布匹有泛白
      毛之情況所致，而泛白毛之部分既均係被告公司所提供，且自己染整之布匹，
      與原告公司之染整無關，自不能要求原告公司負擔該部分之損失，亦即被告應
      依約給付印染之酬金予原告公司。另就證人指有瑕疵之第五筆部分，原告已說
      明甚詳，且證人蔡明慧亦證稱「我們印時，本盟工務看過才繼續印，已經其確
      定無誤才印」，原告公司印染該匹布，既係基於定作人即被告公司之指示所為
      者，則自已完成定作人交付之工作，定作人即應給付印染之酬金予原告公司。
三、證據：泰盛印染公司五月份對帳單影本一份、統一發票影本二紙、原告於八十七
    年十一月前致被告之說明函。
乙、被告方面：
一、聲明：如主文所示。
二、陳述：
（一）訴外人億股份有限公司接獲其國外客戶所訂購布料一批，乃轉向被告訂購，
      被告接獲此訂單以後，向遠東紡織股份有限公司採購原胚布，其中五種布由被
      告自行加工染整交貨，另外，(1)#2紫色9,342碼，(2)＃1藏青色9,342碼，(3)＃5
      玫瑰紅色9,360碼，及(4)＃6綠色9,360碼，經指定由原告加工染整，本件爭執
      者為上開由原告加工染整部分。原告加工染整後，應捲成一疋一疋的布料，交
      由宏昌公司刷毛（即將裏面刷成細絨狀，以便穿著時較舒適）後，再交貨給被
      告，惟前述玖瑰紅色部分（即原告起訴狀所附五月份對帳單最後一批，八十七
      年五月二十六日出貨，出貨單號0000000部分），由於原告無法承作而未作，
      其餘紫色、藏青色、綠色部分，則由原告印染加工，亦即為本件爭執部分。
（二）原告加工後，具有重大瑕疵，以致未能完成其工作，自不得請求其加工費用。
      茲分述如下：
    １前述(1)＃2紫色部分：
      第一次於八十七年五月十一日交貨9502碼（即原告起訴狀所附五月份對帳單第
      五批），因有嚴重瑕疵，當時即驗收不合格，由被告另再提供胚布，由原告重
      作，於八十七年五月二十一日出貨。前述(1)#2紫色第一次交貨不合格，不應請
      求此部分之加工款，並應賠償被告之損害。該部分之瑕疵，原告送往宏昌公司
      進行刷毛手續，宏昌公司有關人員發現所交布料各匹間色澤有差異，且原告所
      染之布料，顏色間雜有黑色橫條紋存在。案經宏昌公司人員反應後，由被告公
      司主管彭賓州副理通知億公司承辦主管吳淡寧，轉通知原告公司副總經理蔡
      明慧，由於此批布料與規格不符，無法出貨，經商定由被告再提供胚布重作，
      至於此批瑕疵布，則存留在被告挑園工廠倉庫中。關於此部分之瑕疵，由於甚
      為嚴重，而原告既未能完成其承攬之工作，即不能請求此部分之加工承攬款二
      十一萬九千四百九十七元，而被告提供此部分加工之胚在有120,776.9碼，每
      碼單價23.50元，總價25,325.7元，連同百分之五營業稅為二十六萬五千九百
      二十元，為被告因而所受損失，應由原告賠償，被告並於八十八年四月九日及
      八十八年四月二十九日以存證信函再通知原告。
    ２前述(1)＃2紫色重作部分、(2)＃1藏青色、(4)＃6綠色部分：
      由於此四批布於染整後，係捲在一起，並無法立即檢驗其品質，惟經受貨人
      億公司發現，原告所交付之布料品質不良，布料上仍有前述「橫檔」現象存在
      ，與約定品質不合，有億公司可證，致被告因而賠償該公司二百萬元損失，
      被告並再於八十八年一月三十日以台北郵局存證信函通知原告。
（二）原告加工染整後，捲成一疋一疋的布料，共分五批出貨，其中八十七年五月十
      一日所出之布料（即原告起訴狀所附八十八年五月份對帳單第五筆），原告當
      時已自行發現有重大瑕疵，不符約定品質，不應請求此批加工報酬，因此，於
      八十七年當時開立加工款統一發票擬向被告請求時，即將此批加工費二十萬九
      千零四十四元扣除，只開列其他四批之加工款六十六萬八千三百二十五元，有
      原告起訴狀所列之統一發票為證，亦有原告八十七年十二月二十四日假扣押聲
      請狀及八十八年二月十一日台北郵局存證信函可按，至於原告遲至八十八年三
      月五日所開二十一萬九千四百九十六元之統一發票，係於本件訟前所自行補開
      者，不足為證。另外，由原告加工染整之其餘四批，由於其於染整後，係捲在
      一起，並無法立即檢驗其品質，惟經受貨人億股份有限公司發現，原告所交
      付之布料品質不良，布料上有「橫檔」現象（即有橫條紋存在），與約定品質
      不合，致被告因而賠償該公司二百萬元。
（三）本件係請求承攬加工報酬，原告所加工者，既有重大瑕疵，而此瑕疵亦不能修
      補，則原告之承攬工作自屬未完成，不能請求承攬加工報酬，且此瑕疵係可歸
      責於原吉，而被告亦受有二百萬元之損害，依民法第四百九十五條，原告亦應
      賠償被告此項損害，如認被告應給付承攬加工報酬，被告主張以可請求之損害
      賠償款互為抵銷，抵銷後被告自無應再付款項。
三、證據：原告假扣押聲請狀影本一份、原告存證信函影本一份、億股份有限公司
    證明書影本一份、億公司訂單影本一份、被告向遠東公司購買胚布訂單及付款
    單影本一份、被告委託原告加工單影本一份、盛邦公司公司執照影本一份、盛邦
    公司驗貨執告中、英文本各一份、原告八十七年六月十日所作對帳單影本一份、
    原告存證信函影本一份、被告存證信函影本一份。
丙、本院依職權至被告公司履勘原告印染之紫色布料。
      理      由
一、本件原告起訴主張，被告於八十七年間委託原告印染加工布匹，加工費用為八十
    八萬七千八百四十八元，原告已陸續將印染加工之布匹送交被告所指定之地點，
    交由各指定收受人收執，依雙方之約定，被告應將原告交付加工之布匹後即支付
    款項，原告並開立統一發票予被告，惟被告至今未付款，屢次向其催討，被告均
    未給付，為此提起本訴，請求被告給付上開款項。被告則以，因訴外人億公司
    向其購買印染布匹，遂購買胚布，請原告加工部分布匹印染，不料，被告加工之
    布匹有色澤差異，雜有黑色條紋及橫條紋存在等重大瑕疵，交由億公司，經轉
    往國外墨西哥國家之客戶後發覺，經億公司扣款二百萬元，原告交貨不符約定
    品質，其請求交付本件印染加工報酬，並無理由等語，資為抗辯。
二、按承攬人完成工作，應使其具備約定之品質，及無減少或滅失價值，或不適於通
    常或約定使用之瑕疵，民法第四百九十二條定有明文。原告主張受託印染加工布
    匹及完工後交由被告受領之事實，固提出八十七年五月份對帳單、出貨單及開立
    之統一發票為據，被告對原告提出之上開單據，雖不爭執，惟被告辯稱印染貨品
    未達於約定品質之瑕疵，拒絕付款等語，依被告辯解：其委託原告加工者有：紫
    色9,342碼、藏青色9,342碼、玫瑰紅色9,360碼及綠色9,360碼，玫瑰紅色部分，
    原告無法承作未印染，紫色部分，原告因第一次印染有瑕疵，驗收不合格，被告
    另行提供二十六萬餘元之胚布，由原告重作，其餘之藏青色、綠色及第二次印染
    紫色部分，均交由業主億公司，惟因億公司之墨西哥客戶扣款，億公司與
    被告公司達成協議，由後者負擔二百萬元之扣款損失等語。是應審酌原告之印染
    有無達到約定之品質。
三、就第一次紫色部分瑕疵，被告提出委由台灣盛邦股份有限公司之檢驗報告，就原
    告交付之第一次一百零九疋布中，抽驗其中二十一疋，其中有十八疋因「染色痕
    」（即前述黑色橫條紋）超過四點制標準，以及捲（疋）對捲（疋）色差級數為
    ４，故有瑕疵等情，並提出台灣盛邦公司之檢驗報告書為證，原告否認該報告書
    之真正，謂該等染色痕究起因為何，報告書並未指明，被告亦未指定對色光源，
    而一般係在日光燈下對色，億公司於交付已印染之布疋後，始稱係要求於有陽
    光情形下之對色，原告嗣基於道義責任，為被告公司重為印染，被告自應給付報
    酬等語，然查，該第一次由原告印染之紫色布疋，經本院會同原、被告雙方在被
    告工廠履勘，履勘結果：抽取一０八捲布匹中之十捲，以驗布機當場勘驗其中一
    捲約九十碼布，需時五十五分鐘，發現有六十餘處有橫檔現象等情，有本院勘驗
    筆錄可按，經在場證人張景富即被告公司協力廠商騰啟威企業公司職員證述：一
    般廠商接受百分之三至五之橫檔，本件貨品一般業者不能接受等語，而原告公司
    職員蔡明慧在場亦證稱：對發現上開勘驗之瑕疵無意見，但因胚布本身有摺痕，
    影響加工，所以有橫檔現象等情，因之，就第一次印染之紫色布疋，原告之印染
    有瑕疵，為被告公司所不能接受之瑕疵，雖原告公司職員蔡明慧證稱因原告提供
    胚布有摺痕而造成橫檔，然本件胚布是否因摺痕造成橫檔，原告並未提出具體之
    事證，且胚布為被告向他廠商即遠東紡織公司購入，交由原告，印染過程中，原
    告有檢查胚布完整性之附隨義務，以避免因摺痕造成印染瑕疵之浪費，原告未提
    出胚布之瑕疵異議於前，待印染後始說明胚布不適印染，顯違其檢查胚布完整性
    之義務，應不得請求被告給付上開印染報酬。
四、其餘之藏青色、綠色及第二次紫色之印染布匹部分，被告辯稱：此四批布於染整
    後，捲在一起，無法立即驗貨，經業主億公司發現有橫檔現象，與約定品質不
    合，致被告賠償該公司二百萬元損失等語，證人吳淡寧即億公司職員證述：全
    部之染色布匹二十萬碼，由被告公司承印十六萬碼，三萬碼交由原告公司印染，
    其餘一萬碼由別家承作，其中原告公司所作紫色部分有九千多碼，有橫檔現象，
    以次級品出售，經客戶扣款，自己損失一百五十萬元，被告公司負擔二百萬元等
    語，被告並提出由億公司書具因原告交付印染承製布匹有橫檔現象，由被告負
    擔二百萬元損失折讓單據之證明書，及被告公司通知遭扣款之存證信函等件為證
    。原告否認前開證明書之真正，指稱：前開證明書僅述明「布料品質不良」，而
    非指印染不良，不足以作為印染不符契約品質之證明。雖前述藏青色等染色布匹
    ，已交由國外客戶無法驗證有無瑕疵，但證人吳淡寧為採購本件貨品之客戶，非
    被告公司員工，於本院調查時確證述被告公司負擔二百萬元之扣款，且折讓單載
    明交由原告承製之布料有橫檔現象，該證明書尚作為勤業會計師事務所證明，而
    原告就同一批貨品之紫色承作部分，如前所述，已有橫檔現象，被告又重新購買
    胚布，請原告重新印染，被告花費第二次胚布費用，足見其對原告印染品質之要
    求，基此推論原告之承製藏青色等之印染布匹非無瑕疵之可能，而參照原告提出
    之出貨單據，有部分貨品之出貨單上蓋有「只點疋數、碼數未驗  騰啟威企業股
    份有限公司」字樣，被告所稱因布匹捲在一起，無法立即驗貨之情，應堪可信，
    既非受貨時驗貨，被告公司對原告印染布匹有無達到品質於受貨時仍有保留，因
    之，不能以被告公司接受原告之貨品即認原告交付貨品為無瑕疵狀態，證人吳淡
    寧證言及億公司出具證明書應堪可採，原告承製之藏青色等印染布匹，亦有瑕
    疵。
五、綜上所述，被告抗辯原告交付之貨品有瑕疵而拒絕付款，應堪可採。從而原告依
    承攬契約法律關係，請求被告給付印染加工報酬，為無理由，不應准許。原告之
    訴既已駁回，其假執行之聲請，失所依據，一併駁回，附此敘明。
六、結論：原告之訴為無理由，依民事訴訟法第七十八條，判決如主文。
中      華      民      國    八十九    年      三    月      二十一    日
                                            民事第三庭法      官  李維心
右為正本係照原本作成
如對本判決上訴，須於判決送達後廿日內向本院提出上訴狀
中      華      民      國    八十九    年            月                日
~B法院書記官  林梅珍


司法院資訊處製作；財團法人民間司法改革基金會備份。
